臺灣高等法院高雄分院民事判決　　　　　　95年度訴字第13號
原　　　告　甲○○
訴訟代理人　乙○○
　　　　　　王仁聰律師
上列一人
複代理人　　劉思龍律師
　　　　　　李育任律師
被　　　告　丁○○　　住高雄市.
訴訟代理人　王進佳律師
上列當事人間因損害賠償事件，原告於刑事訴訟（本院95年度交
上易字第41號）提起附帶民事訴訟（本院95年度交附民字第18號
），經本院刑事庭裁定移送民事庭，本院於民國96年4 月18日言
詞辯論終結，判決如下︰
    主      文
被告應給付原告新台幣壹佰參拾萬肆仟參佰伍拾貳元。
原告其餘之訴駁回。
訴訟費用由被告負擔二分之一，餘由原告負擔。
原告假執行之聲請駁回。
    事實及理由
一、查原告起訴請求被告賠償醫藥費3 萬3680元、醫療用品費用
    2 萬2311元、交通費3955元、喪失勞動收入129 萬6000元、
    精神慰撫金200 萬元，合計335 萬5946元。嗣於本院審理中
    不變更上開聲明335 萬5946元之請求，而僅就請求項目及金
    額調整為請求被告賠償醫藥費3萬3680元、醫療用品費用2萬
    2311元、交通費3955元、喪失勞動收入101 萬9659元、看護
    費42萬元、精神慰撫金185 萬6341元，核屬請求之基礎事實
    同一，依民事訴訟法第255 條第1 項第2 款之規定，應予准
    許，被告不同意原告之追加，容有誤會，合先敘明。
二、原告起訴主張：訴外人丙○○（已於本院成立訴訟上和解）
    受僱於被告擔任司機，於民國94年10月9 日晚上6 時37分許
    ，駕駛車牌號碼Z2-462號自用大貨車，在高雄縣鳥松鄉○○
    路44之77號「鳥松加油站」內倒車時，疏未注意車後狀況，
    適原告在上址圍牆邊等候在該處加油之乙○○，原告突見丙
    ○○所駕駛上開自用大貨車倒車，閃避不及，為該大貨車之
    車尾撞及倒地，原告因而受有骨盆骨折、腰椎骨折、腹部鈍
    傷、橫隔膜破裂、右側腓股骨折、腹腔膿傷併敗血症等傷害
    。原告因本件車禍支出醫藥費3萬3680元、醫療用品費用2萬
    2311元、交通費3955元、看護費42萬元，並喪失勞動收入
    101 萬9659元，又原告因本件車禍受傷住院，精神上受有極
    大痛苦，請求賠償精神慰撫金185萬6341元，合計335萬5946
    元。被告為丙○○之僱用人，依民法第188 條第1 項前段之
    規定應負連帶賠償責任，爰依侵權行為之法律關係，求為命
    ：(一)被告應給付原告335 萬5946元。(二)原告願供擔保請准宣
    告假執行。（丙○○於本院已與原告成立訴訟上和解，丙○
    ○願給付原告335 萬5946元)。
三、被告則以：原告請求喪失勞動收入損失並未提出證據證明。
    且請求賠償之精神慰撫金亦顯屬過高，又原告站在丙○○車
    後方3 、4 公尺處，不預促丙○○注意，置自己於危險狀態
    下，以致被丙○○倒車撞及，亦與有過失等語，資為抗辯，
     並於本院為駁回原告之訴之聲明。
四、兩造不爭執事項：
  (一)訴外人丙○○受僱於被告擔任司機，為從事駕駛業務之人。
    於94年10月9日晚上6時37分許，駕駛車牌號碼Z2-462號自用
    大貨車，在高雄縣鳥松鄉○○路44之77號「鳥松加油站」內
    倒車時，疏未注意車後狀況，適原告在上址圍牆邊等候在該
    處加油之乙○○，原告突見丙○○所駕駛上開自用大貨車倒
    車，閃避不及，為該大貨車之車尾撞及倒地。
  (二)丙○○就本件車禍有過失。
  (三)原告因而受有骨盆骨折、腰椎骨折、腹部鈍傷、橫隔膜破裂
    、右側腓股骨折、腹腔膿傷併敗血症等傷害。
  (四)丙○○所犯業務過失傷害罪，業經本院95年度交上易字第41
    號判處有期徒刑7 月確定。
  (五)醫藥費3萬3680元、醫療用品費用2萬2311元、交通費3955元
    。
五、兩造爭執事項：(一)被告之受僱人丙○○是否有過失？(二)原告
    是否與有過失？(三)原告得請求被告賠償金額為多少？茲述之
    如下：
  (一)被告之受僱人丙○○是否有過失？
  1.原告主張訴外人丙○○於上開時、地，因倒車時，疏未注意
    車後狀況，致撞及原告倒地，原告因而受有骨盆骨折、腰椎
    骨折、腹部鈍傷、橫隔膜破裂、右側腓股骨折、腹腔膿傷併
    敗血症等傷害。又丙○○所犯業務過失傷害罪業經本院95年
    度交上易字第41號判處有期徒刑7 月確定，原告上開主張自
    堪信為真實。
  2.按汽車倒車時，應顯示倒車燈光或手勢後，謹慎緩慢後倒，
    並應注意其他車輛及行人，大型汽車須派人在車後指引，如
    無人在車後指引時，應先測明車後有足夠之地位，並促使行
    人及車輛避讓，道路交通安全規則第110 條第2 款、第3 款
    定有明文，此為一般駕駛人應注意並能注意之情事，本件訴
    外人丙○○既考領有普通大貨車駕駛執照，自難諉為不知。
    而發生車禍當時路面乾燥、視距良好，並無障礙物或其他缺
    陷，且依其智識、能力，並無不能注意之情事，詎丙○○竟
    疏未注意即貿然倒車，致原告見狀未及閃避而肇事，其駕駛
    行為顯有過失甚明。而原告確因本件車禍事故而受有上開傷
    害之事實，是丙○○之過失行為與原告之傷害結果間，顯有
    相當因果關係。丙○○上開過失傷害犯行，足堪認定。
  (二)原告是否與有過失？
  1.按重大之損害原因，為債務人所不及知，而被害人不預促其
    注意或怠於避免或減少損害者，為與有過失，民法第217條
    第2 項定有明文。
  2.查原告站在丙○○車後方3 、4 公尺，為兩造所不爭（本院
    卷62頁），原告對丙○○倒車可能撞及及受傷有所認識，而
    不預促丙○○注意，或閃避以免被撞及，原告行為自為受傷
    之共同原因，並有助成損害之發生，是原告就本件交通事故
    之發生，亦與有過失甚明。
  (三)原告得請求被告賠償金額多少？
    按因故意或過失不法侵害他人權利者，負損害賠償責任；不
    法侵害他人之身體或健康者，對於被害人因此喪失或減少勞
    動能力，或增加生活上之需要時，應負損害賠償責任；不法
    侵害他人之身體、健康，被害人雖非財產上之損害，亦得請
    求賠償相當之金額，民法第184條第1項前段、第193條第1項
    、第195條第1項分別定有明文。又受僱人因執行職務，不法
    侵害他人之權利者，由僱用人與行為人連帶負損害賠償責任
    ，民法第188條第1項前段亦定有明文。本件被告之受僱人牏
    志勇因過失不法侵害原告之權利，原告本於侵權行為法律關
    係，依前揭規定，請求被告負損害賠償責任，於法有據。茲
    應審酌者為得請求金額：
　1.醫藥費、醫療用品費用、交通費：原告主張其因本件車禍受
    傷支出醫藥費3萬3680元、醫療用品費用2萬2311元、交通費
    3955元合計5萬9946元，為被告所不爭執，應予准許。
　2.看護費用：原告主張其受傷後，其女兒吳瓊芬即辭職照料原
    告生活，以吳瓊芬每月薪水1萬7500元計算，原告請求2年之
    看護費42萬元等情，固據提出吳瓊芬國際佛光會中華總會在
    （離）職證明為證。查原告因本件車禍受有骨盆骨折、腰椎
    骨折、腹部鈍傷、橫隔膜破裂、右側腓股骨折、腹腔膿傷併
    敗血症等傷害，為兩造所不爭。參以財團法人長庚紀念醫院
    （高雄）分院（下稱高雄長庚醫院）函覆：「原告自94年10
    月9日受傷至95年2月13日最後一次門診仍須請人看護，且因
    腹部傷害、行動不便、無法蹲下，評估至少數年才能慢慢改
    善」等語，有該院（96）長庚院高字第622004號函可稽（本
    院卷51頁）。本院認依上開函文原告自94年10月9 日受傷至
    95年2 月13日最後一次門診，至少須4 個月請人看護，至於
    該函雖評估至少數年才能慢慢改善等語，惟並不能證明原告
    數年後生活不能自理而有繼續請人看護之必要，本院斟酌原
    告所受傷勢，認原告請求2 年看護費尚屬無據，應以1 年為
    適當。次查，原告所受傷勢需他人全日看護，原告主張其受
    傷後，由其女兒吳瓊芬辭職照料，請求以吳瓊芬每月薪水1
    萬7500元計算看護費，參之目前醫院看護費一天為2000元，
    原告此部分請求，自屬正當。是原告請求看護費為21萬元（
    17500 ×12＝210000），為有理由。
　(三)喪失勞動收入：查原告所受傷勢骨盆骨折、腰椎骨折、腹部
    鈍傷、橫隔膜破裂、右側腓股骨折、腹腔膿傷併敗血症等傷
    害。且因腹部傷害、行動不便、無法蹲下，屬於勞工保險殘
    廢等級表內胸腹部臟器障害殘廢第二級，有高雄長庚醫院函
    文可稽（本院卷29、51頁），其喪失勞動能力應為100%。次
    查原告係40年12月7 日生，於94年10月9 日本件車禍受傷時
    為54歲，至退休尚有6 年工作時間，以最低工資1 萬5840元
    計算，依霍夫曼公式計算原告共可請求勞動收入為101 萬96
    59元（15,840×12×5.36 4370 ＝1,019,659） 。原告請求
    被告賠償喪失勞動收入101 萬9659元，應予准許。
  (四)精神慰撫金：原告因本件車禍受有開傷害，精神上自屬痛苦
    。爰審酌國小肄業、受傷前從事農作或做零工、每月收入約
    1 萬8000元、有土地及部分存款；被告丙○○專科肄業，肇
    事前是貨車駕駛，每月收入三萬餘元，沒有不動產；被告丁
    ○○高中畢業，目前是吉人企業行的負責人，有一棟房屋但
    有貸款等情，分別經兩造陳明在卷，並有稅務電子閘門財產
    所得調查結果可參。本院斟酌原告因車禍受有前揭傷害，且
    治療期間必須忍受肉體上之疼痛及生活上之諸多不便，所受
    傷害非輕，造成原告精神上之痛苦程度，與兩造之社會地位
    、經濟狀況等一切情狀，認原告請求被告賠償精神慰撫金70
    萬元為適當，逾此範圍之請求，為無理由。
  (五)綜上，原告因本件事故所受損害額合計為198 萬9605元，查
    訴外人丙○○疏未注意即貿然倒車，致原告見狀未及閃避而
    肇事；而原告對丙○○倒車可能被撞及而不預促丙○○注意
    或閃避致發生本件車禍，本院斟酌丙○○及原告之過失程度
    ，認丙○○為本件事故之肇事主因，其過失責任較原告為重
    ，丙○○應負70% 責任，原告應負30% 責任。原告得請求被
    告賠償139萬2724元。
六、按保險人依本法規定給付之保險金，視為加害人或被保險人
    損害賠償金額之一部分；加害人或被保險人受賠償請求時，
    得扣除之，強制汽車責任保險法第30條定有明文。查，原告
    自認已受領強制汽車責任保險金8 萬8372元（本院卷54頁）
    ，是原告所得請求被告賠償之金額應扣除8 萬8372元，扣除
    後，原告得請求被告賠償金額為130萬4352元。
七、綜上所述，原告依侵權行為之法律關係，請求被告給付130
    萬4352元，為有理由，應予准許，逾此所為請求，為無理由
    ，應予駁回。另原告雖聲請假執行，其勝訴部分，因被告之
    上訴利益未逾150 萬元，經本院判決即告確定，無宣告假執
    行之必要，原告敗訴部分，假執行之聲請無所附麗，應一併
    駁回。
八、據上論結，本件原告之訴為一部有理由，一部無理由，依民
    事訴訟法第79條，判決如主文。
中　　華　　民　　國　　96　　年　　5　　月　　 2 　　日
                            民事第五庭
                                審判長法官    蔡明宛
                                法      官    張明振
                                法      官    曾錦昌
以上正本證明與原本無異。
本件不得上訴。
中　　華　　民　　國　　96　　年　　5 　　月　　2 　　日
                                書  記  官    郭蘭蕙
